臺灣彰化地方法院刑事判決
111年度交易字第398號
公  訴  人  臺灣彰化地方檢察署檢察官  
被      告  鄭明相


輔佐人（即被告之子）
            鄭子信
上列被告因公共危險案件，經檢察官提起公訴（111年度偵字第9
55號），本院判決如下：
    主    文
鄭明相犯不能安全駕駛動力交通工具罪，累犯，處有期徒刑陸月
，如易科罰金，以新臺幣壹仟元折算壹日。
    犯罪事實
一、鄭明相前因不能安全駕駛之公共危險案件，經本院以107年
    度交簡字第1794號判處有期徒刑5月確定，甫於民國（下同
    ）107年9月25日易科罰金執行完畢（於本案構成累犯）。鄭
    明相於110年11月20日9時許，在彰化縣二水鄉橋下雜貨店飲
    用威士比1罐後，竟基於酒後駕駛動力交通工具之犯意，騎
    乘車牌號碼000-0000號普通重型機車上路。嗣於同日15時30
    分許，行經彰化縣二水鄉修仁路源泉自行車道，不勝酒力不
    慎自摔倒地受傷。經警將鄭明相送醫救治，由彰化基督教醫
    療財團法人彰化基督教醫院醫事人員對其施以抽血檢驗酒精
    濃度測試，其測試值分別達142.3MG/DL，即血液中酒精濃度
    為百分之0.142，已逾百分之0.05之法定不能安全駕駛標準
    。
二、案經彰化縣警察局田中分局報告臺灣彰化地方檢察署偵查起
    訴。
    理    由
一、以下本案所引用被告以外之人於審判外之言詞或書面陳述，
    而不符合刑事訴訟法第159條之1至第159條之4之規定者，均
    經本院於審理時當庭直接提示而為合法之調查，檢察官及被
    告均不爭執其證據能力，本院審酌前開證據作成或取得之情
    況，並無非法或不當取證之情事，亦無顯不可信之狀況，故
    認為適當而均得作為證據。是前開證據，依刑事訴訟法第15
    9條之5之規定，皆具有證據能力，先予敘明。
二、上開犯罪事實，業據被告鄭明相於警詢、偵訊及本院審理中
    均坦承不諱，復有道路交通事故現場圖、道路交通事故調查
    報告表㈠、㈡-1、車禍現場照片、彰化基督教醫療財團法人彰
    化基督教醫院檢驗醫學部檢驗報告單、彰化縣警察局舉發道
    路交通管理事件通知單影本等附卷可佐，足認被告任意性自
    白與事實相符。從而，本案事證明確，被告犯行，堪以認定
    ，應予依法論科。
三、論罪科刑
　㈠按行為後法律有變更者，適用行為時之法律。但行為後之法
    律有利於行為人者，適用最有利於行為人之法律，刑法第2 
    條第1項定有明文。經查，本件被告行為後，刑法第185條之
    3第1項第1款規定業於111年1月28日修正公布、同年月30日
    施行，修正前該條款規定：「駕駛動力交通工具而有下列情
    形之一者，處2年以下有期徒刑，得併科20萬元以下罰金：
    一、吐氣所含酒精濃度達每公升0.25毫克或血液中酒精濃度
    達百分之0.05以上」，修正後則規定：「駕駛動力交通工具
    而有下列情形之一者，處3年以下有期徒刑，得併科30萬元
    以下罰金：一、吐氣所含酒精濃度達每公升0.25毫克或血液
    中酒精濃度達百分之0.05以上」，修正後規定之法定刑提高
    為3年以下有期徒刑、得併科新臺幣30萬元，經比較新舊法
    之結果，修正後之規定並未較有利於被告，應依刑法第2條
    第1項前段規定，適用行為時即修正前之刑法第185條之3第1
    項第1款規定論處。是核被告所為，係犯修正前刑法第185條
    之3第1項第1款不能安全駕駛動力交通工具罪。
　㈡查被告已有公共危險案件前科，有各該起訴書及臺灣高等法
    院被告前案紀錄表1份附卷可考：①102年11月28日酒後駕駛
    機車，經測得呼氣所含酒精濃度值達每公升0.85毫克，經本
    院102年度交簡字第2808號確定判決，有期徒刑3月。103年3
    月26日易科罰金執行完畢。②107年6月20日酒駕機車，經測
    得呼氣所含酒精濃度值達每公升0.8毫克，經本院以107年度
    交簡字第1794號判處有期徒刑5月確定，於107年9月25日易
    科罰金執行完畢，5年內故意再犯本件有期徒刑以上之罪，
    符合刑法第47條第1項所規定之累犯要件。又依司法院釋字
    第775號解釋意旨，考量被告構成累犯之前案即為酒駕，且
    於前案既已2次受科刑處罰，卻仍未見被告戒慎警惕，仍再
    為本案酒駕犯行，顯見其未能記取前案刑罰之教訓，足以彰
    顯被告之刑罰反應能力薄弱，認如加重其所犯法定最低本刑
    ，並無使被告所受刑罰超過其應負擔罪責，爰依刑法第47條
    第1項規定，加重其刑。
四、爰審酌：被告前已2次因酒後駕車受法院處罰之紀錄，竟仍
    無視於政府一再宣導不要酒後駕車之政令宣導，恣意於酒後
    騎乘機車，漠視其他交通參與者之安全。本院另審酌，酒後
    騎機車與開小客車的危險程度，仍然不同，且並考量被告酒
    後摔車，自己也受到傷害，且於犯後坦承犯行，態度尚可。
    再審酌被告目前已經退休，沒有繼續農作耕田，目前兒子同
    住之家庭生活狀況及酒醉之程度等一切情狀，量處如主文所
    示之刑，並諭知易科罰金折算標準。
據上論斷，應依刑事訴訟法第273條之1第1項、第284條之1、第2
99條第1項前段，刑法第2條、修正前刑法第185條之3第1項第1款
、第47條第1項、第41條第1項前段、刑法施行法第1條之1第1項
，判決如主文。
本案經檢察官林芬芳提起公訴，檢察官陳昭蓉到庭執行職務。
中　　華　　民　　國　　111 　年　　6 　　月　　30　　日
                       刑事第二庭  法  官 葉明松
以上正本證明與原本無異。
如不服本判決應於收受判決後20日內向本院提出上訴書狀，並應
敘述具體理由；其未敘述上訴理由者，應於上訴期間屆滿後20日
內向本院補提理由書（均須按他造當事人之人數附繕本）「切勿
逕送上級法院」。
中　　華　　民　　國　　111 　年　　6 　　月　　30　　日
                                   書記官 王惠嬌
附錄本案論罪科刑法條：
（修正前）中華民國刑法第185條之3
駕駛動力交通工具而有下列情形之一者，處2年以下有期徒刑，
得併科20萬元以下罰金：
一、吐氣所含酒精濃度達每公升零點二五毫克或血液中酒精濃度
    達百分之零點零五以上。
二、有前款以外之其他情事足認服用酒類或其他相類之物，致不
    能安全駕駛。
三、服用毒品、麻醉藥品或其他相類之物，致不能安全駕駛。
因而致人於死者，處3年以上10年以下有期徒刑；致重傷者，處1
年以上7年以下有期徒刑。